臺灣桃園地方法院刑事判決　　　　　　　100年度易字第263號
公　訴　人　臺灣桃園地方法院檢察署檢察官
被　　　告　王瑞良
上列被告因竊盜案件，經檢察官提起公訴（99年度偵字第15939
號），本院判決如下︰
    主  文
王瑞良犯毀壞門扇竊盜罪，累犯，處有期徒刑捌月。
    事  實
一、王瑞良前於民國94年間，因竊盜案件，經本院以94年度易
    字第756 號判決，判處有期徒刑1 年確定。於同年，復因
    施用第一、二級毒品案件，經本院以94年度訴字第1691號判
    決，各判處有期徒刑7 月、4 月，定應執行刑為有期徒刑10
    月確定。上揭3 罪，嗣經減刑及定應執行刑為有期徒刑
    10月確定，於96年9 月2 日因縮短刑期執行完畢。詎不知悛
    悔，復於99年4 月13日晚間8 時許，意圖為自己不法之所有
    ，基於竊盜犯意，駕駛車號0261-YZ 號（車體號碼為U2-026
     8號）自用小貨車（下稱貨車），行經桃園縣龜山鄉○○路
    ○段1355號，見呂宗成所有置放在該處作為倉庫使用、具建
    築物外觀之貨櫃屋無人看管之際，以徒手用力扳轉緊扣貨櫃
    門扇扣環上鎖之鎖頭，毀壞與該貨櫃屋門扇結合在一起之扣
    環，致使該扣環上之鎖頭脫落後，開啟該貨櫃屋之門扇入內
    ，將呂宗成置放於貨櫃屋內之釘槍3 支、手電鋸1 支、12伏
    特電鑽1 支等物品搬運至前揭貨車上而竊取得手後，駕車離
    開現場。後因置於貨櫃屋內之空壓機過重，無法獨立搬移，
    遂接續於翌日凌晨零時5 分許，協同不知情李英奇（另經檢
    察官為不起訴處分）回到上開地點，一起將貨櫃屋內之空壓
    機1 具【上揭物品價值，共約新臺幣（下同）3 萬元】搬運
    至前揭貨車而竊取得手後，旋駕車逃離現場。嗣因呂宗成於
    同年4 月14日上午10時30分發覺遭竊並報案後，警方始循線
    查悉上情。
二、案經桃園縣政府警察局龜山分局報告臺灣桃園地方法院檢察
    署檢察官偵查起訴。
    理  由
壹、證據能力部分：
一、被害人呂宗成於警詢之陳述：
    按被告以外之人於審判外之言詞或書面陳述，除法律有規定
    者外，不得作為證據，刑事訴訟法第159 條第1 項定有明文
    。查被害人於警詢中之陳述為傳聞證據，且被害人之陳述與
    審判中陳述不符部分亦無較為可信之特別情況，即無同法第
    159 條之2 之適用餘地，亦無同法第159 條之3 所規定之情
    事，是依前揭法條意旨，自不具證據能力。惟被告以外之人
    於審判外之陳述，雖不得以之直接作為認定犯罪事實與否之
    證據，但非不得作為彈劾證據，用來爭執被告、證人之證明
    力（最高法院96年度臺上字第1497號判決意旨參照），附此
    敘明。
二、被害人偵查中經具結之陳述：
    按被告以外之人於偵查中向檢察官所為之陳述，除顯有不可
    信之情況者外，得為證據，刑事訴訟法第159 條之1 第2 項
    定有明文。查被害人於偵查中所為之陳述，固屬於傳聞證據
    ，惟業經供前具結，有結文1 紙附卷可稽（見99年度偵字第
      15939 號卷，下稱偵卷，第69頁），已足擔保其證言之真
    實性，此係檢察官依法訊問，復無其他事證足資認定其於檢
    察官訊問時有受違法取供情事，並無何特別不可信之情況，
    依前揭法條意旨，自有證據能力。
三、按被告以外之人於審判外之陳述，雖不符前4 條之規定，而
    經當事人於審判程序同意作為證據，法院審酌該言詞陳述或
    書面陳述作成時之情況，認為適當者，亦得為證據，刑事訴
    訟法第159 條之5 第1 項定有明文。查本案認定事實所引用
    之卷內其餘卷證資料，除原已符同法第159 條之1 至第159
    條之4 規定、及法律另有規定等傳聞法則例外規定，而得作
    為證據外，並無證據證明係公務員違背法定程序所取得，而
    檢察官、被告於本院行準備程序及審理時，均同意其證據能
    力，且本院審酌前揭陳述作成時之情況，並無違法取證之瑕
    疵，亦認以之作為證據為適當，是本件有關被告以外之人於
    審判外之言詞或書面陳述等供述證據，依前揭法條意旨，自
    均得為證據。
貳、實體部分：
一、訊據被告王瑞良對於上揭事實坦承不諱，並有如下述所示證
    據為佐，茲分述如下：
  (一)事實攔所示事實，迭據被告於警詢、偵訊及本院審理時供承
    不諱（見偵卷第6 至8 頁、第75頁；本院審易卷第27、28頁
    ；本院卷第29頁正、反面），亦據被害人於偵訊及本院審理
    時結證在卷（見偵卷第66至67頁；本院卷第25頁正、反面）
    ，並有證人即被告友人李英奇於警詢、偵訊時證述在卷（見
    偵卷第17頁、第61至62頁）。此外，亦有現場監視錄影翻拍
    畫面6 張、貨櫃相片6 張在卷可稽（見偵卷第30至32頁、第
    80至82頁），並有現場監視錄影光碟1 份在卷可佐，足認被
    告自白與事實相符，堪信屬實。
  (二)雖被害人指訴：被告係用俗稱「肉魯仔（臺語）」之工具撬
    開其貨櫃鎖頭等語，惟被害人於本院審理時證稱：從現場監
    視錄影帶內，看到案發當時被告手上有拿「肉魯仔」（臺語
    ），到其貨櫃旁邊去，但是鏡頭太遠，其看不清楚被告是否
    有拿「肉魯仔」（臺語）去破壞鎖頭。其說被告拿「肉魯仔
    」（臺語）去撬鎖頭是其推測的等語（見本院卷第26頁正、
    反面、第27頁反面至第28頁），足見被害人前揭指訴，並非
    陳述自身親見經歷之陳述，僅係其個人主觀臆測之詞。衡酌
    錄影畫質，因採光度、解析度、錄影機品質等因素而受影響
    ，並非均能將現場畫面一一清晰呈現，衡酌案發當日時值夜
    間，而被害人亦自陳有因鏡頭太遠而看不清楚之情，已如前
    述，則被害人自有可能因案發現場錄影畫面光影、角度問題
    ，而誤認被告有手持器具之情。況本院依職權勘驗現場監視
    錄影光碟，僅有被告於案發當日第2 次去案發現場之監視畫
    面，且未發現被告有手持任何器械行竊之舉，亦有本院勘驗
    筆錄1 份在卷可參（見本院卷第27頁正、反面），復「肉魯
    仔」（臺語）亦未經扣案，則被告是否果於案發當日持「肉
    魯仔」（臺語），毀壞被害人原以鎖頭上鎖之貨櫃扣環後，
    進入貨櫃內行竊，即有合理可疑，基於罪疑唯輕原則，自難
    僅憑被害人片面單一指訴，率為不利被告之認定。
  (三)被告雖亦於本院供稱：其於案發當日，所駕駛前揭貨車車斗
    之籃子內，有放置鐵鎚、鉗子、螺絲起子、還有一些伊做工
    程用的工具等語（見本院卷第29頁反面），惟被告否認行竊
    時有攜帶任何工具，而被告供稱前揭工具，亦與被害人指訴
    工具樣式未符，則被告於事實欄所示時、地，開啟貨櫃、進
    入貨櫃行竊之際，是否果有攜帶前揭鐵鎚、鉗子、螺絲起子
    、做工程用工具或「魯肉仔」，亦啟人疑竇。況被告供述前
    揭工具，未經扣案，且無法從監視錄影帶及其翻拍照片上一
    一檢視各該工具樣式，有現場監視錄影翻拍畫面6 張、本院
    勘驗筆錄1 份在卷可參（見偵卷第30 至32 頁；本院卷第27
    頁正、反面），益難僅憑被告單一自白，遽為不利被告之認
    定。縱被告之鐵鎚、鉗子、螺絲起子、及做工程用之工具，
    於案發時果係置放在被告前揭貨車車斗上，然並無其他積極
    證據證明被告開啟貨櫃、進入貨櫃行竊時有攜入，則前揭工
    具尚非置於被告行竊時伸手可及之處，是難認此於被告行竊
    時將造成他人之生命、身體之危害，自非可擴張解釋認被告
    於行竊時有攜帶兇器之情，均附此敘明。
  (四)綜上，本件事證明確，被告上揭加重竊盜犯行，洵堪認定，
    應予依法論科。
二、新舊法比較適用部分：
    被告為前揭行為後，刑法321 條第1 項於100 年1 月10日修
    正，同年1 月26日公布，於同年1 月28日施行，修正前刑法
    第321 條第1 項規定：「犯竊盜罪而有左列情形之一者，處
    6 月以上、5 年以下有期徒刑：一於夜間侵入住宅或有人居
    住之建築物、船艦或隱匿其內而犯之者。二毀越門扇、牆垣
    或其他安全設備而犯之者。三攜帶兇器而犯之者。四結夥3
    人以上而犯之者。五乘火災、水災或其他災害之際而犯之者
    。六在車站或埠頭而犯之者。」修正後刑法第321 條第1 項
    規定：「犯竊盜罪而有下列情形之一者，處6 月以上、5 年
    以下有期徒刑，得併科新臺幣10萬元以下罰金：一侵入住宅
    或有人居住之建築物、船艦或隱匿其內而犯之者。二毀越門
    扇、牆垣或其他安全設備而犯之者。三攜帶兇器而犯之者。
    四結夥3 人以上而犯之者。五乘火災、水災或其他災害之際
    而犯之者。六在車站、埠頭、航空站或其他供水、陸、空公
    眾運輸之舟、車、航空機內而犯之者。」經比較新舊法之規
    定，新法增加「得併科新臺幣10萬元以下罰金」外，並刪除
    原第1 款「於夜間」之要件，且就第6 款增加「航空站、其
    他供水、陸、空公眾運輸之舟、車、航空機內」之要件，是
    修正後刑法第321 條第1 項第2 款之規定並未有利於被告，
    比較新、舊法結果，應以行為時法律即修正前刑法第321 條
    第1 項第2 款之規定對被告較為有利。
三、論罪科刑部分：
  (一)按豆腐店工人因店房與他人倉庫毗連，見隔牆有裂縫，遂用
    竹片伸入倉庫，使穀子流出，以麻袋盛之，碾成白米後交由
    店主共同食用。其用竹片伸入倉庫竊取財物，係與踰越牆垣
    竊盜發生同樣結果之行為，自已構成刑法第321 條第1 項第
    2 款之罪（最高法院42年臺上字第359 號判例意旨參酌）。
    是本款保護法益，尚非限於保護居住安全。又按門鎖為安全
    設備之一種（最高法院32年上字第589 號判例意旨參照），
    毀壞門鎖行竊，自應論以刑法第321 條第1 項第2 款之毀壞
    安全設備竊盜罪。惟此處所謂門鎖，係指附加於門上之鎖而
    言，至毀壞構成門之一部之鎖（如司畢靈鎖），則應認為毀
    壞門扇【最高法院64年7 月15日64年度第4 次刑庭庭推總會
    議決議（一）意旨參照】。查本件貨櫃屋，係被害人放置於
    上揭地點作為置放貨品之用，業據被害人證述在卷（見本院
    卷第25頁正、反面、第26頁反面），足見該貨櫃屋係為被害
    人供作倉庫使用，且具建築物外觀，自係刑法第321 條第1
    項第2 款所規範保護客體。復參以被告係徒手用力拉扯扭轉
    緊扣貨櫃門扇扣環上鎖之鎖頭，毀壞該扣環，致使扣環上之
    鎖頭脫落後，開啟門扇入內行竊，而被害人貨櫃上之鎖頭確
    未毀壞，此經被害人證述甚詳（見本院卷第26頁），則經被
    告毀壞之扣環，既係結合於貨櫃門扇上，承前揭決議意旨，
    自應構成門之一部，是被告前舉，自應屬毀壞門扇甚明。
  (二)是核被告前揭所為，係犯修正前刑法第321 條第1 項第2 款
    之毀壞門扇竊盜罪。檢察官於蒞庭時當庭變更起訴法條為刑
    法321 條第1 項第3 款之攜帶兇器竊盜罪（見本院審易卷第
    26頁反面），容有誤會，已如前述，惟按刑法第321 條第1
    項所列各款為竊盜之加重條件，如犯竊盜罪兼具數款加重情
    形時，因竊盜行為祇有1 個，仍祇成立1 罪（最高法院69年
    臺上字第3945號判例意旨參照），則被告前揭攜帶兇器竊盜
    犯行，既業經檢察官起訴，而被告毀壞門扇竊盜犯行與已起
    訴之前揭犯行，屬實質上一罪，為起訴效力所及，本院自應
    併予審理，無庸為起訴法條變更。復被告毀壞貨櫃門扇扣環
    之舉，乃係竊盜之加重要件行為，已結合在加重竊盜罪之罪
    質中，自無另成立毀損罪之餘地（最高法院91年度臺上字第
    4354號、83年度臺上字第3856號判決意旨參照），檢察官認
    本案另成立刑法第354 條毀損器物罪（見本院審易卷第28頁
    ），亦有未洽。又遍觀全卷，被害人僅向警方報案告發被告
    前揭犯行，未曾表明告訴意旨，是本案毀損部分，亦未經告
    訴，自不生撤回告訴之效力，均附此敘明。
  (三)又被告於99年4 月13日晚間8 時許、翌日凌晨零時5 分許，
    於4 小時之短時間內，分2 次將被害人所有前揭物品搬運至
    其前揭貨車上之竊取行為，係於密切接近之時間及同地實施
    ，侵害同一法益，各行為之獨立性極為薄弱，且係出於同一
    意圖不法所有之竊盜目的，依一般社會健全觀念，在時間差
    距上，難以強行分開，應視為數個舉動之接續實行，屬接續
    犯，應將數個舉動合為包括之一行為予以評價。復被告曾有
    如事實欄所載之犯罪科刑執行情形，有臺灣高等法院被告前
    案紀錄表1 份在卷可參，其受有期徒刑執行完畢，5 年以內
    故意再犯有期徒刑以上之罪，為累犯，應依刑法第47條第1
    項規定加重其刑。
  (四)爰審酌被告不思以正途謀生，任意竊取他人財物，法治觀念
    淡薄，律己力不佳，且毀壞門扇竊盜，對社會治安危害非輕
    ，被告所竊被害人釘槍3 支、手電鋸1 支、12伏特電鑽1 支
    及空壓機1 具，價值約3 萬元，業據被害人陳明在卷（見偵
    卷第5 頁），被害人所受損害非微，惟被告犯罪後，業與告
    訴人成立調解，賠償被害人3 萬6 千元一節，有訊問筆錄、
    調解筆錄各1 份在卷可按（見本院審易卷第34至35頁），且
    犯後迭於警詢、偵訊及本院審理時均坦承犯行，犯後態度尚
    佳等一切情狀，量處如主文所示之刑，以資儆懲。另本院經
    依刑法第57條規定所列各事項為前述各情狀綜合審認而認被
    告量處如主文所示之刑為適當，檢察官建請被告所涉前揭犯
    罪，處有期徒刑1 年，核屬過重，尚非允洽，併此敘明。
  (五)至檢察官雖以被告前有竊盜前科，其多次犯竊盜罪，足見其
    已有犯罪之習慣，聲請對被告併予諭知強制工作等語。
  1.惟按有犯罪之習慣或因遊蕩或懶惰成習而犯罪者，於刑之執
    行前，令入勞動場所，強制工作；前項之處分期間為3 年。
    但執行滿1 年6 月後，認無繼續執行之必要者，法院得免其
    處分之執行，刑法第90條著有明文。且按刑法上規定之犯罪
    習慣，係指犯罪已成為日常之慣性行為，而竊盜犯有無犯罪
    習慣，固為事實審法院之職權，但行為人之犯罪成為習慣，
    在客觀上有於較長之一段時間內反覆為多次犯罪行為之情狀
    ，是以犯罪之次數多寡及犯罪時間之長短，應為認定有無犯
    罪習慣之重要因素，事實審法院在認定行為人有無犯罪習慣
    時，對行為人犯罪之次數及賡續之時間等情況，如未以之作
    為認定之依據，則其職權之行使，難謂適法（最高法院79年
    度臺上字第4255號、73年度臺上字第981 號判決參照）。又
    按刑法上之習慣犯，與累犯、連續犯之性質有別，必須有具
    體之事實，足資證明行為人有犯罪之惡習及慣行，始有習慣
    犯規定之適用，並非一有累犯或連續犯之情形，即可認為有
    犯罪之習慣（最高法院54 年 度臺上字第3041號判決要旨參
    照）。再按保安處分係對受處分人將來之危險性所為拘束其
    身體、自由等之處置，以達教化與治療之目的，為刑罰之補
    充制度。我國現行刑法採刑罰與保安處分雙軌制，係在維持
    行為責任之刑罰原則下，為協助行為人再社會化之功能，以
    及改善行為人潛在之危險性格，期能達成根治犯罪原因、預
    防犯罪之特別目的。然因保安處分之措施亦含社會隔離、拘
    束身體自由之性質，其限制人民之權利，實與刑罰同，本諸
    法治國家保障人權之原理及刑法之保護作用，保安處分之宣
    告，亦須本諸比例原則，使與行為人所為行為之嚴重性、行
    為人所表現之危險性，及對於行為人未來行為之期待性相當
    。而保安處分中之強制工作，旨在對於嚴重職業性犯罪及欠
    缺正確工作觀念或無正當工作因而犯罪者，強制其從事勞動
    ，學習一技之長及正確之謀生觀念，使其日後重返社會，能
    適應社會生活，期以達成刑法教化、矯治之目的（司法院大
    法官會議釋字第471 號解釋暨理由書、釋字第528 號解釋及
    最高法院91年度臺上字第4625號判決意旨參照）。揆諸上揭
    解釋及判決意旨，因保安處分實質上亦具有刑罰之性質，故
    其宣告應符合比例原則，且法院應審酌行為人所為行為之嚴
    重性、行為人所表現之危險性及對於行為人未來行為之期待
    性，決定應否令入勞動處所強制工作。
  2.然查，被告於本案發生前，雖曾於80年間因竊盜案件，經臺
    灣板橋地方法院80年度易字第4777號判決，判處有期徒刑4
    月，嗣經臺灣高等法院（下稱臺高院）以81年度上易字第15
    35號判決，判處上訴駁回確定。而於81年間，因竊盜、違反
    麻醉藥品管理案件，經本院以81年度易字第4155號判決，各
    判處有期徒刑4 月，定應執行刑為有期徒刑5 月確定。復於
    82年間，因竊盜案件，經本院以82年度易字第5899號判決，
    判處有期徒刑1 年2 月，嗣經臺高院以83年度上易字第3447
    號判決，判處上訴駁回確定。於84年間，因違反肅清煙毒、
    麻醉藥品管理及竊盜案件，經本院以84年度訴字第831 號判
    決，各判處有期徒刑3 年2 月、6 月及8 月，定應執行刑為
    有期徒刑4 年2 月確定。於93年間，因收受贓物案件，經本
    院以93年度桃簡字第1055號判決，判處有期徒刑3 月確定。
    又於同年間，因竊盜案件，經本院以93年度桃簡字第1753號
    判決，判處有期徒刑5 月確定。再於94年間，因竊盜案件
    ，經本院以94年度易字第756 號判決，判處有期徒刑1 年確
    定，於同年，復因施用第一、二級毒品案件，經本院以94
    年度訴字第1691號判決，各判處有期徒刑7 月、4 月，定應
    執行刑為有期徒刑10月確定。上揭3 罪，嗣經減刑及定
    應執行刑為有期徒刑10月確定，於96年9 月2 日因縮短刑期
    執行完畢，有臺灣高等法院被告前案紀錄表1 份在卷足按，
    但觀諸被告上開所犯竊盜等案件，距離本案發生時已相隔分
    距19、18、17、15、6 、5 年之久，尚難因此即認被告為習
    於實施竊盜之人，另所犯施用毒品犯行係屬自戕行為，並未
    積極侵害他人，尚難謂被告積習已深，顯有犯罪之習慣，又
    本院已審酌刑法第57條所列舉之事項及其他一切情狀，判處
    被告如主文所示之徒刑，已屬罪刑相當，並足以體現司法正
    義，並契合社會感情，俟判決確定執行本件科處之有期徒刑
    ，應足收刑罰執行矯正之效果，是本院認尚無依竊盜犯贓物
    犯保安處分條例第3 條第1 項第1 款或刑法第90條第1 項規
    定宣告強制工作之必要，爰不諭知於刑之執行前，令入勞動
    場所強制工作，併此敘明。
據上論斷，應依刑事訴訟法第299 條第1 項前段，刑法第2 條第
1 項前段，修正前刑法第321 條第1 項第2 款、第47條第1 項，
判決如主文。
中    華    民    國   100    年    5     月    3     日
                  刑事第八庭    法  官  謝枚霏
以上正本證明與原本無異。
如不服本判決應於收受判決後10日內向本院提出上訴書狀，並應
敘述具體理由。其未敘述上訴理由者，應於上訴期間屆滿後20日
內向本院補提理由書(均須按他造當事人之人數附繕本)「切勿逕
送上級法院」。
                                書記官  林舒涵
中    華    民    國   100    年    5     月    5     日
附錄本判決論罪之法條：
（100 年1 月28日修正施行前）中華民國刑法第321 條第1 項第
2款 （毀壞門扇竊盜罪）
犯竊盜罪而有左列情形之一者，處6 月以上、5 年以下有期徒刑
：
二、毀越門扇、牆垣或其他安全設備而犯之者。